【裁判字號】    95,訴,2476
【裁判日期】    951026
【裁判案由】    搶奪等
【裁判全文】
臺灣板橋地方法院刑事判決              95年度訴字第2476號
公  訴  人  臺灣板橋地方法院檢察署檢察官
被      告  己○○
            庚○○
                    （
上列被告等因搶奪等案件，經檢察官提起公訴（95年度偵字第16
081 號），本院判決如下：
    主  文
己○○、庚○○共同連續意圖為自己不法之所有，而搶奪他人之
動產，均累犯，各處有期徒刑壹年肆月。扣案之機車鑰匙壹支、
安全帽貳頂及上衣、短褲各壹件，均沒收之。
    事  實
一、己○○前因違反毒品危害防制條例案件，經臺灣高等法院以
    93年度上訴字第3155號判決判處有期徒刑10月確定，於民國
    94年9 月5 日縮刑期滿執行完畢；庚○○前因違反毒品危害
    防制條例等案件，先經本院以87年度訴字第461 號判決判處
    應執行有期徒刑2 年6 月確定，入監執行前開有期徒刑後，
    於92年1 月6 日縮短刑期假釋出監（殘刑有期徒刑11月15日
    ），惟其於假釋期間復因違反毒品危害防制條例案件，經本
    院以93年度訴字第286 號判決判處有期徒刑8 月確定，經撤
    銷前案假釋，於92年12月31日入監接續執行上開殘刑及有期
    徒刑8 月，於94年8 月31日縮刑期滿執行完畢。
二、詎己○○、庚○○均不知悔改，竟意圖為自己不法所有，基
    於竊盜之概括犯意聯絡，先於如附表一所示之時間、地點，
    以己○○持其所有之機車鑰匙1 支啟動引擎，庚○○在旁把
    風之方式，共同竊取如附表一所示丙○○等人所有之機車得
    手後，再基於搶奪之概括犯意聯絡，由己○○騎乘竊得之機
    車搭載庚○○，二人並皆頭戴渠等所有之安全帽，於如附表
    二所示之時間、地點，趁戊○○等人不及防備之際，由在機
    車後座之庚○○出手搶奪如附表二所示之物品（僅編號二因
    未搶得財物而未遂）。嗣於95年6 月29日下午1 時55分許，
    己○○騎乘甫竊得如附表一編號三所示之機車搭載庚○○，
    沿路尋找準備搶奪之對象，而行經臺北縣新莊市○○○路14
    1 號前時，為警當場查獲，並扣得前開供本案犯罪所用之機
    車鑰匙1 支、安全帽2 頂，經庚○○帶同警員前往其臺北縣
    新莊市○○路270 巷7 弄18號4 樓住處，再扣得其所有供犯
    本案如附表二編號一所示搶奪犯行所穿著使用之上衣、短褲
    各1 件。
三、案經臺北縣政府警察局新莊分局報請臺灣板橋地方法院檢察
    署檢察官偵查後提起公訴。
    理  由
一、本案以下認定事實所引用之證據，檢察官、被告己○○、庚○○均未就證據能力表示異議，而各該證據依刑事訴訟法規
    定亦無不具證據能力之情事，故本院認均得作為認定被告二
    人有罪之依據，合先敘明。
二、上開犯罪事實，業經被告己○○、庚○○於警詢及本院審理
    時均坦承不諱，核與證人即被害人丙○○、癸○○、辛○○
    、戊○○、子○○、甲○○、乙○○於警詢時之證述；證人
    即被害人壬○○於檢察官訊問時之證述相符，並有搜索扣押
    筆錄2 份、贓物認領保管單3 紙、查詢車輛認可資料3 份、
    路口監視錄影器翻拍照片12張、查獲現場照片6 張在卷可資
    佐證，足認被告二人自白與事實相符。本案事證明確，被告
    二人犯行洵堪認定。
三、按行為後法律有變更者，適用行為時之法律。但行為後之法
    律有利於行為人者，適用最有利於行為人之法律，刑法第2
    條第1 項定有明文。又比較時應就罪刑有關之共犯、未遂犯
    、想像競合犯、牽連犯、連續犯、結合犯，以及累犯加重、
    自首減輕暨其他法定加減（如身分加減）與加減例等一切規
    定，綜其全部罪刑之結果而為比較。再從刑附屬於主刑，除
    法律有特別規定者外，依主刑所適用之法律（最高法院95年
    第8 次刑事庭會議決議參照）。查被告己○○、庚○○行為
    後，刑法部分條文規定於95年7 月1 日修正施行，茲就比較
    情形分述如下：
（一）刑法第320 條第1 項竊盜罪法定刑內有關得處罰金刑之部
      分，依修正後刑法施行法第1 條之1 及刑法第33條第5 款
      等規定，得處之罰金刑最高為新臺幣15,000元、最低為新
      臺幣1,000 元。然依被告二人行為時即修正前之刑法及罰
      金罰鍰提高標準條例之規定，該罪之罰金刑經提高倍數後
      ，最高額雖與修正後之規定相同，惟最低額部分顯較修正
      後為輕。因此，比較上述修正前後之刑罰法律，修正後之
      相關規定既未較有利於被告二人，自應適用被告二人行為
      時之罰金刑刑度相關規定。
（二）刑法第28條有關共犯之規定，修正前規定：「二人以上共
      同實施犯罪之行為者，皆為正犯」，修正後則規定：「二
      人以上共同實行犯罪之行為者，皆為正犯」，亦即修正後
      規定，係將原來共同正犯之共同「實施」犯罪，改為共同
      「實行」犯罪，剔除完全未參與犯罪相關行為「實行」之
      「陰謀共同正犯」及「預備共同正犯」，是修正後之共同
      正犯之可罰性要件之範圍業已限縮，乃屬行為可罰性要件
      之變更，自應比較新舊法，惟本案被告二人之犯行，不論
      適用修正前後之刑法第28條規定，皆應成立共同正犯，經
      比較修正前後之規定，修正後之規定對被告二人並未較為
      有利，自應適用修正前之刑法第28條規定。
（三）被告二人於如附表二編號二所示之時地為搶奪犯行後，刑
      法第25條、第26條未遂犯之規定，亦經95年7 月1 日施行
      之新刑法修正，此修正係科刑範圍及可罰性要件之變更，
      自屬法律有變更，然本條之修正係將修正前之刑法第26條
      前段一般未遂犯之處罰效果，移列為新法第25條第2 項後
      段，以使本條規範一般未遂犯之規定趨於完整（參照本條
      之修正理由），並將不能未遂犯改為不罰，而本案被告二
      人之行為既非不能未遂，經比較新舊法結果，修正後之刑
      法亦非較有利於被告二人，則本案仍應適用修正前刑法第
      25條 、第26條前段之規定。
（四）被告二人行為後，刑法第55條牽連犯、第56條連續犯之規
      定，業皆於94年1 月7 日修正刪除，並於95年7 月1 日施
      行，則被告二人之犯行，因行為後新法業已刪除牽連犯、
      連續犯之規定，此刪除雖非犯罪構成要件之變更，但顯已
      影響行為人刑罰之法律效果，自屬法律有變更，而修正後
      之刑法，既無牽連犯、連續犯得論以裁判上一罪之情形，
      所犯之數罪，應按其具體情形而可能論以數罪併罰，是比
      較新舊法結果，仍應適用較有利於被告二人之行為時法律
      ，即應依修正前刑法第55條、第56條論以牽連犯、連續犯
      。
（五）刑法第47條亦於95年7 月1 日修正施行，本案被告二人各
      有如前開犯罪事實一、所述之前科及刑之執行情形，渠等
      於有期徒刑執行完畢，5 年以內故意再犯本案有期徒刑以
      上之竊盜、搶奪二罪，不論依新舊法規定，均應論以累犯
      ，比較新舊法結果，新法亦未較有利於被告二人，故同應
      適用修正前刑法第47條之規定。
（六）綜合上述刑法修正前後條文而為比較，依刑法第2 條第1
      項前段之規定，被告二人所為，自應整體適用渠等行為時
      即修正前刑法及罰金罰鍰提高標準條例規定之規定，且屬
      從刑性質之沒收，亦應依此適用修正前之刑法第38條規定
      ，應予敘明。
四、核被告己○○、庚○○於如附表一所示之時地所為，均係犯
    刑法第320 條第1 項之竊盜罪；如附表二編號一、三、四所
    示之時地所為，均係犯刑法第325 條第1 項之搶奪罪；於附
    表二編號二所示之時地所為，均係犯刑法第325 條第3 項、
    第1 項之搶奪未遂罪。被告二人就上開犯行，均有犯意聯絡
    及行為分擔，皆應論以共同正犯。又被告二人於如附表二編
    號二所示之時地，已著手於搶奪犯罪之實行而不遂，為未遂
    犯，依修正前刑法第26條前段規定，按既遂犯之刑減輕之。
    被告二人先後於如附表一、二所示之時地為竊盜、搶奪犯行
    ，皆時間緊接，方法相同，觸犯構成要件相同之罪，顯各係
    基於概括犯意為之，均為連續犯，應依修正前刑法第56條之
    規定各論以一罪（搶奪部分應從重論以連續搶奪既遂罪），
    並加重其刑。查被告己○○前因違反毒品危害防制條例案件
    ，經臺灣高等法院以93年度上訴字第3155號判決判處有期徒
    刑10月確定，於94年9 月5 日縮刑期滿執行完畢；被告庚○○前因違反毒品危害防制條例等案件，先經本院以87年度訴
    字第461 號判決判處應執行有期徒刑2 年6 月確定，入監執
    行前開有期徒刑後，於92年1 月6 日縮短刑期假釋出監（殘
    刑有期徒刑11月15日），惟其於假釋期間復因違反毒品危害
    防制條例案件，經本院以93年度訴字第286 號判決判處有期
    徒刑8 月確定，經撤銷前案假釋，於92年12月31日入監接續
    執行上開殘刑及有期徒刑8 月，於94年8 月31日縮刑期滿執
    行完畢，有臺灣高等法院被告前案紀錄表2 份在卷足徵，被
    告二人於有期徒刑執行完畢5 年內，再犯本案有期徒刑以上
    之竊盜、搶奪二罪，均為累犯，皆應依修正前刑法第47條規
    定遞加重其刑。查被告二人所犯上開連續竊盜罪、連續搶奪
    既遂罪間，有方法、目的之牽連關係，為牽連犯，應依修正
    前刑法第55條之規定，從一重之連續搶奪既遂罪處斷。爰審
    酌被告二人之犯罪動機、手段、對被害人等所造成之危害，
    及犯後均尚知坦認犯行等一切情狀，各量處如主文所示之刑
    ，以資懲儆。扣案之機車鑰匙1 支、安全帽2 頂及上衣、短
    褲各1 件，均係被告己○○、庚○○所有，供渠等為上開犯
    行所用之物，業據被告二人供明無誤，爰依修正前刑法第38
    條第1 項第2 款之規定，均宣告沒收之，末此敘明。
四、公訴意旨另以：被告己○○、庚○○二人基於搶奪之犯意，
    於95年6 月27日上午8 時30分左右，騎乘竊得之機車，在臺
    北縣新莊市○○路11巷56號前，搶奪被害人丁○○所有之白
    色長方形皮包1 個（內有現金新臺幣800 元、照相機1 台、
    手機1 支、身分證、健保卡、金融卡、信用卡等物）等情，
    因認此部分犯嫌亦涉犯刑法搶奪罪嫌。惟按被告或共犯之自
    白，不得作為有罪判決之唯一證據，仍應調查其他必要之證
    據，以察其是否與事實相符，刑事訴訟法第156 條第2 項定
    有明文，查被告二人於警詢、檢察官訊問及本院審理時，雖
    均供稱：渠等有於上開地點搶奪被害人丁○○財物等語在案
    ，然亦陳明係被告己○○騎乘如附表一編號所示之機車搭載
    被告庚○○，由後座之被告庚○○下手行搶之情，核與被害
    人丁○○於警詢時，指述：歹徒是一名男子；被一名男子騎
    重機車從後方搶奪皮包得手等語不符，而卷內臺北縣政府警
    察局新莊分局頭前派出所所檢附之監視錄影器翻拍照片，亦
    僅顯示於95年6 月27日上午8 時許，有一名不詳人士騎乘車
    牌號碼不詳之機車經過上址，本案復未扣得被害人丁○○遭
    搶之任何財物，是除被告二人之自白外，卷內查無其他積極
    證據予以補強，就起訴書所載上開事實，即乏所據，尚不能
    證明被告二人此部分犯罪，原應為無罪之諭知，惟檢察官認
    此部分與本案前揭有罪部分係屬連續犯之裁判上一罪關係，
    故爰不另為無罪之諭知，附此敘明。
據上論斷，應依刑事訴訟法第299 條第1 項前段，刑法第2 條第
1 項前段、第320 條第1 項、第325 條第1 項、修正前刑法第28
條、第56條、第47條、第55條、第38條第1 項第2 款，罰金罰鍰
提高標準條例第1 條前段，判決如主文。
本案經檢察官王家春到庭執行職務。
中    華    民    國    95    年    10    月    26    日
                  刑事第二庭  審判長法  官  李 麗 玲
                                    法  官  黎 錦 福
                                    法  官  張 兆 光
上列正本證明與原本無異。
如不服本判決，應於判決送達後10日內向本院提出上訴狀 (應附
繕本)，上訴於臺灣高等法院。
                                    書記官  曹 秋 冬
中    華    民    國    95    年    10    月    27    日
附錄本案論罪科刑法條：
刑法第320條第1 項
意圖為自己或第三人不法之所有，而竊取他人之動產者，為竊盜
罪，處5 年以下有期徒刑、拘役或500 元以下罰金。
刑法第325條
意圖為自己或第三人不法之所有，而搶奪他人之動產者，處6 月
以上5 年以下有期徒刑。
因而致人於死者，處無期徒刑或7 年以上有期徒刑，致重傷者，
處3 年以上10年以下有期徒刑。
第1 項之未遂犯罰之。
附表一：
┌──┬──────┬───────┬────┬─────────┐
│編號│時間        │地點          │所有人  │竊得機車          │
├──┼──────┼───────┼────┼─────────┤
│一  │95年6 月24日│臺北縣新莊市中│丙○○  │車牌號碼YIW-080 號│
│    │上午7時許   │平路164 號前  │        │重型機車          │
├──┼──────┼───────┼────┼─────────┤
│二  │95年6 月26日│臺北縣新莊市三│癸○○  │車牌號碼CJO-858 號│
│    │晚間8時許   │泰路輔仁大學後│        │重型機車          │
│    │            │門附近        │        │                  │
├──┼──────┼───────┼────┼─────────┤
│三  │95年6 月29日│臺北縣新莊市民│壬○○（│車牌號碼LC5-235 號│
│    │下午1時許   │安路299 巷25弄│由辛○○│重型機車          │
│    │            │口附近        │使用）  │                  │
└──┴──────┴───────┴────┴─────────┘
附表二：
┌──┬──────┬───────┬────┬──────────┐
│編號│時間        │地點          │被害人  │搶奪財物情形        │
├──┼──────┼───────┼────┼──────────┤
│一  │95年6 月25日│臺北縣新莊市建│戊○○  │騎乘上開附表一編號一│
│    │上午9 時55分│安街16巷6號前 │        │機車（庚○○身著扣案│
│    │許          │              │        │之上衣、短褲），搶得│
│    │            │              │        │女用背包1 個（內有現│
│    │            │              │        │金新臺幣15,000元、手│
│    │            │              │        │機1 支等物）        │
├──┼──────┼───────┼────┼──────────┤
│二  │95年6 月28日│臺北縣泰山鄉貴│子○○  │騎乘上開附表一編號二│
│    │上午9時5分許│鳳街17號前    │        │機車出手搶奪皮包，惟│
│    │            │              │        │未得逞              │
├──┼──────┼───────┼────┼──────────┤
│三  │95年6 月28日│臺北縣新莊市天│甲○○  │騎乘上開附表一編號二│
│    │下午6 時10分│祥街39號對面  │        │機車，搶得手提包1 個│
│    │許          │              │        │（內有現金新臺幣200 │
│    │            │              │        │元、印章1 個、手機1 │
│    │            │              │        │支、提款卡、信用卡等│
│    │            │              │        │物）                │
├──┼──────┼───────┼────┼──────────┤
│四  │95年6 月29日│臺北縣新莊市建│乙○○  │騎乘上開附表一編號一│
│    │上午10時20分│安街121巷5號前│        │機車，搶得黑色手提包│
│    │許          │              │        │1個 （內有現金新臺幣│
│    │            │              │        │1,500 元、手機1 支、│
│    │            │              │        │健保卡、悠遊卡等物）│
└──┴──────┴───────┴────┴──────────┘


司法院資訊處製作；財團法人民間司法改革基金會備份。
